【裁判字號】    90,家抗,159
【裁判日期】    900731
【裁判案由】    認可收養子女
【裁判全文】
臺灣高等法院民事裁定  九十年度家抗字第一五九號
    抗 告 人  甲○○
    抗 告 人  乙○○
右抗告人因聲請認可收養子女事件，對於中華民國九十年四月三十日台灣板橋地方法
院八十九年養聲字第四三一號裁定，提起抗告，本院裁定如左：
      主      文
抗告駁回。
抗告程序費用由抗告人負擔。
      理      由
一、本件抗告人於原法院聲請意旨略以：抗告人甲○○（民國五十年一月一日生）與
    乙○○（五十三年一月十八日生）係夫妻，於八十三年十一月二十六日結婚，迄
    未生育，而陳俊儒（於八十八年十一月十一日生，生母吳雪花，父不詳）自出生
    後即由抗告人甲○○及乙○○撫養，抗告人願共同收養陳俊儒為養子。收養人甲
    ○○、乙○○於八十九年十一月一日與被收養之法定代理人吳雪花簽訂收養契約
    ，由吳雪花代為並代受陳俊儒願被收養之意思，聲請准予認可等語。經原法院裁
    定駁回其聲請。
二、抗告意旨：陳俊儒係在台灣出生，印尼國認其不具印尼國籍。且印尼國各地政府
    均有不同規定，本件係屬其國之巴度拉雅市政府所管轄。依該市規定，配偶中有
    一人曾在印尼國居住三年以上者，即可辦理收養，依此抗告人乙○○曾在印尼國
    居住達三十多年，且工作亦有三年以上，自合乎其收養規定云云，並提出印尼國
    同意收養證明書三份為證。
三、按收養子女應聲請法院認可，民法第一千零七十九條第四項定有明文。次按收養
    之成立依各該收養者與被收養者之本國法，涉外民事法律適用法第十八條第一項
    定有明文。查被收養人陳俊儒之母吳雪花為印尼國籍人，其父不詳之事實，為吳
    雪花於原法院陳述明確，並有其提出之護照為證。依我國國籍法第二條及印尼國
    籍法第一條第Ｅ款之規定，被收養人陳俊儒無中華民國國籍，而具有印尼國籍（
    見原法院卷第五八至七三頁之印尼國籍法資料）。依涉外民事法律適用法第十八
    條第一項之規定，本件收養除應符合我國民法收養之規定外，尚須符合印尼國收
    養法律之規定，法院始得裁定認可收養。按印尼國收養法之相關規定，收養者必
    須為合法結婚之夫婦；倘收養人為外籍人士，該夫婦必須是在印尼有住所及工作
    至少三年；而收養行為亦必須透過領有許可證類似社會基金會之法人處理，並應
    經由印尼社會部之核准度拉雅市政府所管轄，不可逕由被收養者父母與收養者私
    自之授受，有駐印尼臺北經濟貿易代表處八十九年七月十四日印尼領字第四八
    六號函檢送之印尼收養法之說明及附件可稽（見原法院卷第七六至七九頁）。本
    件收養人甲○○、乙○○雖為合法結婚之夫妻，且乙○○曾為印尼國籍人並曾在
    印尼國居住有三十三年，惟其現已取得我國國籍而不具有印尼國籍（見原法院卷
    第六十、六一頁之駐印尼臺北經濟貿易代表處八十八年八月十三日印尼領字第
    九一二號函），至就同為收養人之甲○○是否在印尼有住所並工作有三年以上，
    本件收養是否有透過領有許可證類似社會基金會之法人處理，並應經由印尼社會
    部之核准等節，原法院曾請抗告人甲○○、乙○○提出證明（見原法院卷第五十
    頁）收養人亦未舉證證明，而抗告意旨所謂陳俊儒出生在台灣，印尼國認不具印
    尼國籍。且印尼國各地政府均有不同規定，本件係屬其國之巴度拉雅市政府所管
    轄，依該市規定，配偶中有一人曾在印尼國居住三年以上者，即可辦理收養，依
    此抗告人乙○○曾在印尼國居住達三十多年，且工作亦有三年以上，自合乎其收
    養規定云云。雖收養人再提出相關同意收養證明書三份，但並未經我國駐外機構
    之簽證，不足為證明之用，自難認本件收養符合印尼收養規定，不能為認可收養
    之裁定。從而，原法院裁定駁回抗告人之聲請，並無違誤，抗告意旨指摘原裁定
    不當，求為廢棄，為無理由，應予駁回。
據上論結，本件抗告為無理由，依民事訴訟法第四百九十二條第一項、第九十五條、
第七十八條，裁定如主文。
中      華      民      國    九十      年      七      月    三十一    日
                                臺灣高等法院民事第十一庭
                                    審判長法  官  吳  景  源
                                          法  官  滕  允  潔
                                          法  官  連  正  義
右正本係照原本作成。
不得再抗告。
中      華      民      國    九十      年      八      月      二      日
                                          書記官  張  永  中


司法院資訊處製作；財團法人民間司法改革基金會備份。
